臺灣基隆地方法院刑事判決　
111年度金訴字第369號
公  訴  人  臺灣基隆地方檢察署檢察官
被      告  蔡松延


上列被告因違反洗錢防制法等案件，經檢察官提起公訴（111年
度偵字第6104號），本院判決如下：
    主  文
蔡松延幫助犯洗錢防制法第十四條第一項之洗錢罪，累犯，處有
期徒刑伍月，併科罰金新臺幣參萬元，罰金如易服勞役，以新臺
幣壹仟元折算壹日。
    事  實
一、蔡松延可預見金融機構帳戶係個人理財之重要工具，為個人
    財產、信用之重要表徵，將金融帳戶交予他人，可能供作他
    人收領詐騙款項、供掩飾詐得金錢之用，藉此掩飾犯罪所得
    之真正去向，仍基於幫助他人詐欺取財、幫助洗錢之不確定
    犯意，於民國111年4月19日，先前往基隆市○○區○○路000號
    中國信託商業分行基隆分行，臨櫃辦理其所申設該行帳號00
    0000000000號帳戶（下稱本案中信帳戶）之網路銀行開通及
    綁定多筆約定轉帳帳戶，其後即隨真實姓名年籍不詳化名「
    盧嘉棋」、「林柏豪」之成年男子南下至臺中市○區○○街000
    號3樓7號房某日租套房內（起訴書就犯罪時間不明確、犯罪
    地點記載錯誤部分應予補充及更正），將本案中信帳戶之存
    摺、提款卡、提款卡密碼、印章、網路銀行帳號密碼、身分
    證等物交付「盧嘉棋」、「林柏豪」所屬詐欺集團成員收受
    使用，蔡松延因此獲得免費住宿上開日租套房約8、9日（同
    年月19日至27日）、食用數份餐點之利益。嗣前開詐欺集團
    不詳成員，即意圖為自己不法所有，基於詐欺取財及洗錢之
    犯意，於111年3月8日下午5時19分許，以通訊軟體LINE向吳
    清美佯稱：依指示操作etwcoin之加密貨幣平台，並將款項
    匯至指定帳戶即可獲利云云，致吳清美陷於錯誤，於111年4
    月22日上午11時59分許、同年月26日上午10時50分許（起訴
    書時間誤載部分應予更正），分別依指示匯款新臺幣（下同
    ）30萬元、100萬元至本案中信帳戶，旋遭詐欺集團成員轉
    匯至上開約定轉帳帳戶移轉一空，蔡松延即以此方式幫助他
    人詐欺犯罪，並掩飾詐欺犯罪所得款項之實際去向。
二、案經吳清美訴由高雄市政府警察局鳳山分局報告臺灣基隆地
    方檢察署檢察官偵查起訴。
    理  由
壹、程序方面：本件認定事實所引用之卷證資料，屬於傳聞之供
    述證據部分，檢察官及被告蔡松延於本院審理時均稱同意有
    證據能力等語（見本院卷第116至118頁），而本院審酌該等
    言詞陳述作成時之情況，並無證據證明係違背法定程序或違
    反陳述者意願所取得，且本院認為均適當得為證據，依刑事
    訴訟法第159 條之5 第1 項之規定，均應有證據能力；而其
    餘非供述證據資料，亦查無係違背法定程序而取得，自均應
    有證據能力。
貳、實體部分：　　　
一、事實認定之理由：
  ㈠訊據被告固坦承本案中信帳戶為其所申設，並於上述時、地
    臨櫃辦理網路銀行開通及綁定多筆約定轉帳帳戶，其後即隨
    「盧嘉棋」、「林柏豪」等人南下至臺中市某日租套房住宿
    ，並將本案中信帳戶之存摺、提款卡、提款卡密碼、印章、
    網路銀行帳號密碼、身分證等物交付「盧嘉棋」、「林柏豪
    」，因此獲得免費住宿上開日租套房約8、9日（同年月19日
    至27日）、食用數份餐點之利益，惟矢口否認有何幫助詐欺
    、幫助洗錢之犯行，辯稱：臉書上有人幫忙辦理貸款，我要
    貸款12、13萬元，利息怎麼算沒有說，說事後再講，也不用
    提供擔保品，對方說我都是做工的，沒有薪轉戶，要把我的
    資料做漂亮一點也就是「包裝」，還說有認識的銀行窗口，
    指示我去辦本案中信帳戶的網路銀行，且因貸款流程需2至3
    個工作天，我是基隆人，不如去跟他們住在一起，「盧嘉棋
    」、「林柏豪」就帶我去臺中市福華飯店附近的日租套房，
    我交出本案中信帳戶的存摺、提款卡、提款卡密碼、網路銀
    行帳號密碼等物給對方，當時帳戶內已沒有餘額，「盧嘉棋
    」同時也拿走我手機說要登入網銀，還擅自把我手機內跟他
    的telegram對話紀錄都刪除，日租套房的費用都是對方出錢
    ，我在裡面看電視打電動，吃飯的話有時對方幫我買，有時
    候我自己出，我可以下樓吃飯，不覺得被控制，因為急需用
    錢，所以沒想這麼多，後來最後一天要離開時，「盧嘉棋」
    說我貸款沒過，就把所有物品連同手機都還我，離開套房後
    發現本案中信帳戶遭警示才覺得受騙，回到基隆就去基隆市
    警察局第一分局忠二路派出所報案並製作警詢筆錄，之前我
    雖有辦過紓困貸款的經驗，跟這次辦理貸款的流程不同，但
    想貸款的對象不同應該流程不一樣，亦曾聽過提供帳戶可能
    會被人當作人頭帳戶的事，但我覺得對方一直跟我在一起沒
    有跑掉，應該是可以信任的，我覺得我是被害人云云。惟查
    ：
  ①本案中信帳戶係被告所申設，其後於上述時、地臨櫃辦理網
    路銀行開通及綁定多筆約定轉帳帳戶，其後在上述時、地將
    本案中信帳戶之存摺、提款卡、提款卡密碼、印章、網路銀
    行帳號密碼、身分證等物交付「盧嘉棋」、「林柏豪」，因
    此獲得免費食、宿利益，期間內「盧嘉棋」、「林柏豪」所
    屬詐欺集團成員即於上述時、地以上述方式詐騙告訴人吳清
    美，致其陷於錯誤而匯款至本案中信帳戶，旋遭轉帳一空，
    被告末於111年4月27日18時9分許前往基隆市警察局第一分
    局忠二路派出所報案並製作警詢筆錄等情，業據被告於警詢
    、偵訊及本院審理時供承在案（見偵卷第69至71頁，本院卷
    第39至47頁、第111至121頁、第137至142頁），核與證人即
    告訴人於警詢及本院審理時之指述均大致相符（見偵卷第31
    至33頁，本院卷第111至121頁），復有中國信託商業銀行股
    份有限公司111 年5 月24日中信銀字第111224839161159 號
    函檢附之存款基本資料及存款交易明細、LINE對話紀錄畫面
    擷圖、郵政跨行匯款申請書、玉山銀行匯款申請書、彰化銀
    行匯款回條聯、日盛銀行匯款申請書、新北市政府警察局三
    峽分局北大派出所受理詐騙帳戶通報警示簡便格式表、基隆
    市警察局第一分局111 年10月27日基警一分偵字第11101228
    40號函及所附忠二路派出所陳報單、本案中信帳戶存摺封面
    、網銀交易明細查詢結果、約定帳號查詢結果、內政部警政
    署反詐騙諮詢專線紀錄表、受理案件證明單、基隆市○○○○○○
    ○000 ○0 ○0 ○○○○○○○○○○000 ○00○00○○○○○○路○○○○○○○000000
    000000號帳戶客戶基本資料及交易明細在卷可稽（見偵卷第
    15至29頁、第35至48頁、第49至55頁、第57頁，本院卷第33
    至37頁、第49至65頁、第69頁、第71至103頁），足見被告
    申設之本案中信帳戶，遭詐欺集團成員供作詐欺取財、洗錢
    犯行使用，此部分之事實首堪認定。
  ②被告雖以前詞置辯，惟按刑法上之故意犯，可分為直接故意
    與不確定故意，所謂不確定故意即指行為人對於構成犯罪之
    事實，預見其發生而其發生並不違反其本意，刑法第13條第
    2 項定有明文。衡諸金融存款帳戶攸關存戶個人財產權益，
    與存戶之印鑑章或提款卡結合，具專屬性、私密性，且金融
    機構申設存款帳戶並無任何特殊之資格限制，一般民眾皆可
    利用存入最低開戶金額之方式，任意在銀行或郵局等金融機
    構申設存款帳戶，且同一人可同時於不同金融機構申設多數
    存款帳戶，正當合法使用者實無必要向他人拿取存款帳戶使
    用；復網路銀行帳號、密碼為利用網路轉匯款、支付之重要
    憑證，是一般人均有妥為保管以防阻他人任意使用之認識，
    實無任由第三人隨意取用本人申設帳戶之理，若無故向他人
    拿用存款帳戶之存摺、提款卡及相關存提密碼使用，依常理
    推斷極可能供犯罪使用，此為一般人生活經驗所得知悉；況
    利用他人帳戶從事收取財產犯罪之贓款、掩飾犯罪避免遭檢
    警查緝，早為報章媒體、網際網路廣為報導，依一般人生活
    經驗亦可輕易預見。被告於本案發生時已30歲，自述學歷為
    高職餐飲科畢業，學生時代曾在餐廳打工，其後均在做工等
    情（見本院卷第114頁），已累積相當之社會閱歷及人生經
    驗，對上開生活常識自難諉為不知，且其亦自述聽過提供帳
    戶者可能遭他人利用作為人頭帳戶等節（見本院卷第115頁
    ），顯見其主觀上確有預見上情無訛。　　　
　③參諸一般辦理貸款目的，係為儘快取得金錢以資使用，申辦
    貸款者首重者當係確保日後得以順利取得核貸款項，衡情必
    會確認為其辦理貸款者之身分、核貸過程、利息計算標準、
    日後償還方式等詳細資料，遑論被告交付自身帳戶存摺、金
    融卡、密碼、網路銀行暨密碼予他人，於他人得以任意存取
    其帳戶內款項情形下，當可預料恐有他人以其名義貸款後匯
    入該等帳戶即遭他人提領之風險，更無輕忽確認與其接洽者
    身分之理，本案被告除就貸款金額、利率計算有前後陳述矛
    盾不一、語焉不詳之處外，均未見被告提供網路貸款業者之
    相關資訊或者雙方洽談貸款之對話紀錄，被告雖辯以「盧嘉
    棋」將其手機取走刪除對話紀錄云云，然亦陳稱「盧嘉棋」
    將其手機一併取走多日，至最後1天始歸還一節，衡諸手機
    為現代通訊發達時代人人不可或缺之日常必需品，其內亦盛
    載多筆個人隱私資料與重要資訊，需有個人密碼加以保護方
    不外洩或流傳於網際網路，「盧嘉棋」讓被告置身於封閉之
    日租套房內，取走手機形同令其不得對外聯繫，更可恣意取
    用其內資料，衡之網路銀行未必需綁定被告手機始能操作，
    是「盧嘉棋」之諸多作為均有可疑，非與貸款有必要關聯，
    一般人必會產生懷疑，且輔以被告於本院審理時另提及案發
    前曾有申辦紓困貸款之經驗，縱然手續較為簡易方便，然無
    需交付自身帳戶之存摺、提款卡、密碼、印章、身分證、網
    路銀行帳號密碼等物（見本院卷第114頁），是以二者借款
    模式顯有不同，被告於不知道「盧嘉棋」、「林柏豪」之真
    實身分情形下，貿然跟隨且同住於日租套房內，交付有關金
    融帳戶及個人資訊之重要憑證，甚而失去對外通信之管道，
    當有涉及不法之疑慮，更恐牽涉利益甚鉅，否則何需提供免
    費食宿、將其人身自由受一定拘束以確保帳戶使用安全無虞
    ？又觀諸被告於日租套房住宿之時間為111年4月19至27日，
    含括前後共7個工作日，顯然與被告轉述「盧嘉棋」稱貸款
    之工作日為2至3日一節不合，既有上開眾多與社會交易常理
    不符之處，被告本於一般認知能力即可預見，更彰顯被告對
    於自身帳戶資料交由他人使用係全然不在意，復於交付帳戶
    資料後察覺可疑情狀猶不中止，迄至回程始自行前往警局報
    案，是以其事後報案之舉措，亦不能為被告有利之認定。
  ④被告自述對方取走帳戶之目的為製造金流包裝帳戶云云，然
    此舉目的係在虛增、膨脹其信用額度，使貸款方誤信其有資
    力而同意貸款，本身即有詐偽貸款方之性質，再者信用應係
    個人財務狀況之長期狀態，非僅2、3個工作天即可完成，此
    為一般人應有之常識，另參以被告交付本案中信帳戶時其內
    已無餘額，故交付帳戶予不詳他人對己身財產權無何影響，
    始心存僥倖提供帳戶，該決定當出於自主意志，含有容任他
    人恣意使用帳戶之心態，確有幫助詐欺取財、洗錢之不確定
    故意甚明。
　⑤被告對於本案詐欺正犯詐騙告訴人之行為，及藉其交付之金
    融帳戶供告訴人匯入款項，該等款項旋遭提領、轉匯一空而
    移轉犯罪所得，製造金流斷點，使他人逃避刑事追訴之洗錢
    犯行，雖非有意使其發生，然此等結果之發生，並不違其本
    意，被告具有幫助他人詐欺取財及一般洗錢之不確定故意及
    行為，堪可認定。
  ㈡綜上，足認被告所辯，均無可採，本案事證皆已明確，被告
    犯行堪以認定，應予依法論科。
二、論罪科刑：
　㈠核被告所為，係犯刑法第30條第1項前段、第339條第1項之幫
    助詐欺取財及刑法第30條第1項前段、洗錢防制法第14條第1
    項違背同法第2條第2款之幫助洗錢罪。
  ㈡被告以1提供中信帳戶、提款卡、提款卡密碼、印章、網路銀
    行帳號密碼、身分證等物之行為，幫助詐欺集團詐欺告訴人
    財物及洗錢，係以1行為觸犯數罪名，為想像競合犯，應從
    一重之幫助洗錢罪處斷。
  ㈢被告係對正犯資以助力而實施犯罪構成要件以外之行為，為
    幫助犯，應依刑法第30條第2項規定，按正犯之刑減輕之。
  ㈣被告前因公共危險案件，經本院以107年度基交簡字第77號判
    決判處有期徒刑5月確定，於107年8月27日執行完畢一情，
    有臺灣高等法院被告前案紀錄表可證，其於受有期徒刑執行
    完畢後5 年內故意再犯本件有期徒刑以上之罪，為刑法第47
    條第1 項所定之累犯，惟本案不符刑法第59條所定之要件，
    而依本案情節視之，尚無最低本刑無法收矯正之效或不足以
    維持法秩序之情形，為免被告所受之刑罰超過其所應負擔之
    罪責，爰依司法院大法官釋字第775 號解釋意旨，裁量不予
    加重最低本刑。
　㈤爰以行為人之責任為基礎，審酌被告提供金融帳戶相關資料
    予真實年籍不詳之人不法使用而幫助詐欺、洗錢，增加被害
    人尋求救濟及治安機關查緝犯罪之困難，且因被告提供金融
    帳戶，使被害人受騙匯入之款項經提領或移轉後，即難以追
    查犯罪所得去向，而得以切斷特定犯罪所得與犯罪行為人間
    之關係，致使被害人難以向施行詐術者求償，助長詐欺犯罪
    之猖獗、危害國內金融交易秩序，所為實有不該，且被告始
    終矢口否認犯行、對告訴人分文未償，犯後態度不佳，兼衡
    被告之素行、犯罪動機、目的、手段、犯罪所生危害、高職
    畢業之智識程度、業工、未婚無子女、經濟勉持（見本院卷
    第141頁）等一切情狀，量處如主文所示之刑，並就併科罰
    金部分，諭知易服勞役之折算標準。
三、沒收：被告本案犯罪所得應僅為日租套房免費住宿之費用及
    食用之餐點利益，然卷內並無任何資料足資計算上開利益之
    數額，衡情價值不高亦不具刑法上之重要性，爰不予宣告沒
    收。
據上論斷，應依刑事訴訟法第299條第1項前段，判決如主文。　
本案經檢察官李怡蒨提起公訴，檢察官林秋田到庭執行職務。
中　　華　　民　　國　　111 　年　　12　　月　　7　　日
                  刑事第二庭  審判長法  官  王福康
　　　　　　　　　　　　　　　　　　法  官  李  岳
　　　　　　　　　　　　　　　　　　法  官  鄭富容
以上正本證明與原本無異。
如不服本判決應於收受送達後20日內向本院提出上訴書狀，並應
敘述具體理由；其未敘述上訴理由者，應於上訴期間屆滿後20日
內向本院補提理由書(均須按他造當事人之人數附繕本)「切勿逕
送上級法院」。　　　　　　　　　　　　　　　　　　
中　　華　　民　　國　　111 　年　　12　　月　　7 　　日
                                    書記官  耿珮瑄
附錄本判決論罪科刑依據之法條：
中華民國刑法第30條
（幫助犯及其處罰）
幫助他人實行犯罪行為者，為幫助犯。雖他人不知幫助之情者，
亦同。
幫助犯之處罰，得按正犯之刑減輕之。
中華民國刑法第339條
（普通詐欺罪）
意圖為自己或第三人不法之所有，以詐術使人將本人或第三人之
物交付者，處5年以下有期徒刑、拘役或科或併科50萬元以下罰
金。
以前項方法得財產上不法之利益或使第三人得之者，亦同。
前二項之未遂犯罰之。
洗錢防制法第2條
本法所稱洗錢，指下列行為：
一、意圖掩飾或隱匿特定犯罪所得來源，或使他人逃避刑事追訴
    ，而移轉或變更特定犯罪所得。
二、掩飾或隱匿特定犯罪所得之本質、來源、去向、所在、所有
    權、處分權或其他權益者。
三、收受、持有或使用他人之特定犯罪所得。
洗錢防制法第14條
有第二條各款所列洗錢行為者，處7年以下有期徒刑，併科新臺
幣5百萬元以下罰金。
前項之未遂犯罰之。
前二項情形，不得科以超過其特定犯罪所定最重本刑之刑。